【裁判字號】    95,重勞訴,11
【裁判日期】    970516
【裁判案由】    損害賠償等
【裁判全文】
臺灣士林地方法院民事判決            95年度重勞訴字第11號
原      告  乙○○
法定代理人  丁○○
訴訟代理人  毛英富律師
複  代理人  己○○
被      告  杜立詩即美麗屋企業社
                        樓
            甲○○
                        號3樓.
訴訟代理人  陳炎琪律師
            陳振東律師
複  代理人  王尊民律師
上列當事人間請求損害賠償等事件，本院於民國97年4 月16日言
詞辯論終結，判決如下：
    主      文
被告甲○○及杜立詩即美麗屋企業社應連帶給付原告新台幣壹佰
陸拾萬壹仟玖佰拾玖元，及被告甲○○自民國九十五年十二月
六日起，被告杜立詩即美麗屋企業社自民國九十六年七月十七日
起，均至清償日止，按年息百分之五計算之利息。
被告甲○○應給付原告新台幣貳萬柒仟陸佰陸拾捌元，及自民國
九十五年十二月六日起至清償日止，按年息百分之五計算之利息
。
原告其餘之訴駁回。
訴訟費用由被告甲○○及杜立詩即美麗屋企業社連帶負擔百分之
十九，被告甲○○負擔百分之一，餘由原告負擔。
本判決原告勝訴部分，於原告以新台幣拾萬元為被告供擔保
後，得假執行；但被告甲○○如以新台幣壹佰陸拾貳萬玖仟陸佰
零柒元、被告杜立詩即美麗屋企業社如以新台幣壹佰陸拾萬壹仟
玖佰拾玖元為原告預供擔保，得免為假執行。
原告其餘假執行之聲請駁回。
    事實及理由
一、原告起訴主張：其自民國93年3 月起受僱於被告甲○○，從
    事打石工作，然被告甲○○並未依法為原告投保勞工保險。
    又被告杜立詩即美麗屋企業社於93年9 月間承包台北市士林
    區○○○路152 巷8 弄3 號房屋之裝修工程，並將其中打石
    工程部分，轉包予被告甲○○施作，被告甲○○遂指示原告
    至該處從事打石工作，然原告於93年9 月14日在上開地點工
    作時，不慎自2 樓墜落，致頭部嚴重受傷顱內出血，經送醫
    急救後，目前仍為無意識狀態，需整日臥床無法自行翻身，
    並使用鼻胃管、氣切、呼吸器等，終身無法從事任何工作，
    顯係遭受職業災害，且已達勞工保險條例第53條殘廢給付標
    準表障害項目第5 項殘廢等級第1 級之程度，然因被告甲○
    ○並未為原告投保勞工保險，致原告無法領取勞保給付，為
    此，爰依勞動基準法第59條、勞工保險條例第72條第2 項之
    規定，請求被告甲○○給付必要之醫療費用新台幣（下同）
    130,264 元、93年9 月14日至94年3 月29日之原領薪資補償
    267,475 元（41150 元/ 月×6.5 月＝267475）、殘廢補償
    252 萬元（1400元/ 日×1200日×1.5 倍＝0000000） ，又
    被告杜立詩即美麗屋企業社為系爭工程之承攬人，依勞動基
    準法第62條第1 項、第63條第2 項之規定，其亦應與被告甲
    ○○就本件職業災害負連帶補償責任。另被告甲○○及杜立
    詩即美麗屋企業社本應注意於勞工施工時搭設防護網措施，
    然竟疏未施作，致原告不慎墜落地面，受有前述之傷害，自
    應負共同侵權行為之連帶賠償責任，為此，爰依侵權行為之
    法律關係，請求被告2 人連帶賠償原告減少勞動能力之損害
    4,376,197 元及精神慰撫金100 萬元等語。並聲明：(一)被告
    應連帶給付原告8,293,936 元，及自起訴狀繕本送達翌日起
    至清償日止，按年息5%計算之利息。(二)願供擔保，請准宣告
    假執行。
二、被告甲○○則以：(一)被告甲○○與原告間並無承攬或僱傭關
    係存在，原告係被告甲○○為被告杜立詩即美麗屋企業社找
    來之「點工」，且薪資係由被告杜立詩即美麗屋企業社以日
    薪2,500 元計付，被告甲○○並未從中抽成獲利，原告亦係
    由被告杜立詩即美麗屋企業社指揮監督，故原告之雇主應為
    被告杜立詩即美麗屋企業社，而非被告甲○○。(二)原告所提
    出之原證5 並非由被告甲○○所核發，而係該月份全部點工
    處所發放之報酬總額，應不得作為向被告甲○○請求之依據
    ，故原告以該金額計算原領薪資補償、殘廢補償及減少勞動
    能力之損害，均有未當，另原告主張之治療終止日及殘廢等
    級亦非正確。又原告已呈植物人狀態，無法認定是否有精神
    痛苦存在，其請求精神慰撫金並無依據。(三)被告甲○○於事
    故發生時不在現場，對事故之發生並無任何故意或過失，應
    無侵權行為可言。且原告擔任打石工作已有相當經驗，卻對
    高處工作之危險預防疏於注意，致不慎自高處墜落，亦與有
    過失。(四)縱認被告甲○○為原告之雇主，惟其僱用之勞工未
    滿5 人，並無為原告投保勞工保險之義務，原告依勞工保險
    條例第72條之規定請求被告甲○○賠償，自無理由等語，資
    為抗辯。另被告杜立詩即美麗屋企業社亦以：(一)其係將承包
    之裝修工程再分為打石、油漆、土木、水電等部分轉包由不
    同人施作，其中打石部分轉包予被告甲○○，再由甲○○自
    行找人施作，工作報酬均發給被告甲○○，現場工人之指揮
    亦由被告甲○○負責，故被告杜立詩即美麗屋企業社與原告
    並無僱傭關係。(二)原告當天係因飲酒而不慎摔落地面，且依
    當時工程進度尚未打掉樓板鋼筋，自不需作防止掉落之防護
    措施，應係原告自行去剪樓板鋼筋才會掉落等語，資為抗辯
    。並均聲明：(一)原告之訴及假執行之聲請均駁回。(二)如受不
    利判決，願供擔保，請准宣告免為假執行。
三、兩造不爭執之事實：
  (一)被告杜立詩即美麗屋企業社於93年9 月間承包台北市士林區
    ○○○路152 巷8 弄3 號房屋之裝修工程，並就其中打石工
    程部分，聯絡被告甲○○找人施作。原告經被告甲○○告知
    後參加上開房屋之打石工作，然於93年9 月14日不慎自2 樓
    墜落，致頭部嚴重受傷顱內出血，經送醫急救後，目前仍為
    無意識狀態，需整日臥床無法自行翻身，並使用鼻胃管、氣
    切、呼吸器等，終身無法從事任何工作，日常生活均需專人
    照護，經臺灣板橋地方法院以94年度禁字第101 號裁定宣告
    為禁治產人，並以94年度監字第145 號裁定選定丁○○為其
    監護人。
  (二)原告因受前開傷害，共支出醫療費用130,264元。
  (三)被告杜立詩即美麗屋企業社或甲○○均未為原告投保勞工保
    險。
四、本件經依民事訴訟法第271 條之1 準用同法第270 條之1第1
    項第3 款規定，整理並協議簡化爭點後，兩造同意協議簡化
    後之爭點為（本院卷第226頁）：
  (一)被告杜立詩即美麗屋企業社及甲○○是否為原告之雇主或系
    爭工程之承攬人、中間承攬人，而應連帶負職業災害之補償
    責任？
  (二)原告得請求之原領工資補償、殘廢補償金額各為若干？
  (三)被告杜立詩即美麗屋企業社及甲○○有無共同侵權行為？原
    告是否與有過失？
  (四)原告得請求賠償之減少勞動能力損害金額為若干？慰撫金是
    否適當？
五、茲就上開爭點，析述本院得心證之理由如下：
  (一)被告杜立詩即美麗屋企業社及甲○○是否為原告之雇主或系
    爭工程之承攬人、中間承攬人，而應連帶負職業災害之補償
    責任？
  1.按稱僱傭者，謂當事人約定，一方於一定或不定之期限內為
    他方服勞務，他方給付報酬之契約。而稱承攬者，則謂當事
    人約定，一方為他方完成一定之工作，他方俟工作完成，給
    付報酬之契約，民法第482 條及第490 條第1 項分別定有明
    文。又勞動基準法規定之勞動契約，指當事人之一方，在從
    屬於他方之關係下，提供職業上之勞動力，而由他方給付報
    酬之契約。可知，僱傭契約乃當事人以勞務之給付為目的，
    受僱人於一定期間內，應依照僱用人之指示，從事一定種類
    之工作，且受僱人提供勞務，具有繼續性及從屬性之關係。
    而承攬契約之當事人則以勞務所完成之結果為目的，承攬人
    只須於約定之時間完成一個或數個特定之工作，與定作人間
    無從屬關係，二者性質並不相同（最高法院94年台上字第
    573 號判決意旨參照）。
  2.本件被告甲○○與杜立詩即美麗屋企業社雖均否認與原告間
    有何勞雇關係存在，且被告甲○○並辯稱其與原告均為按天
    數計酬之「點工」，故原告應係受僱於被告杜立詩即美麗屋
    企業社，而非被告甲○○云云。惟查：本件至誠一路房屋裝
    修工程係由被告杜立詩即美麗屋企業社承包其中樓梯、木工
    、油漆、廁所部分之工程，被告杜立詩即美麗屋企業社再將
    上開工程分為打石、油漆、木工、水電等4 部分，並就其中
    打石部分與被告甲○○約定由甲○○自行邀工施作，所需人
    數及日數由被告甲○○決定後，以每人每天2,500 元計算報
    酬，待工程完工後核算給付予被告甲○○等情，業據被告杜
    立詩即美麗屋企業社陳述明確（本院卷第98、182 頁），且
    為兩造所不爭執；又原告係受被告甲○○之邀而參加系爭打
    石工程，有關現場打石工作之進行係由被告甲○○指揮分配
    等情，亦據證人戊○○到庭結證屬實（本院卷第212 、213
    頁）；另原告薪資之計算及領取方式，乃按月與被告甲○○
    依實際工作天數結算支領等情，則經證人丙○○到庭結證明
    確（本院卷第56頁），並有被告甲○○親自書立之93年8 月
    份薪資單影本1 件在卷可佐（94年度湖勞調字第35號卷第23
    頁），自均堪信為真實。由此可知，本件被告杜立詩即美麗
    屋企業社係將系爭裝修工程其中之打石工作交由被告甲○○
    自行邀工完成，並與被告甲○○約定報酬之計算及領取方式
    ，至被告甲○○究係邀同何人工作、給付工人若干工資、如
    何分配工作等，則非所問，彼此間並無從屬關係，故被告杜
    立詩即美麗屋企業社與被告甲○○間所成立者應為承攬之法
    律關係，甚屬明確；至原告則係經被告甲○○之通知參加系
    爭打石工程，且施工期間係受被告甲○○指揮監督而提供勞
    務，工資亦係與被告甲○○議定，且為按月依工作天數計算
    支領，彼此具有繼續性及從屬性之關係，則兩造間自有僱傭
    關係存在；是原告主張被告甲○○為其雇主，被告杜立詩即
    美麗屋企業社則為系爭工程之承攬人，並將打石工程交由被
    告甲○○再承攬等情，應堪採信。
  3.至原告從事系爭打石工作之工資，雖與被告甲○○與被告杜
    立詩即美麗屋企業社間約定承攬報酬之計算方式相同，惟上
    開工資或承攬報酬之約定，既係分別存在於原告與被告甲○
    ○之間，及被告甲○○與被告杜立詩即美麗屋企業社之間，
    縱使數額相同，即被告甲○○並未從中抽成獲利，亦不影響
    其與原告間僱傭關係存在之事實，是被告甲○○執此否認其
    與原告間之僱傭關係，即無可採，併予說明。
  (二)原告得請求之原領工資補償、殘廢補償金額各為若干？
  1.按「勞工因遭遇職業災害而致死亡、殘廢、傷害或疾病時，
    雇主應依左列規定予以補償。但如同一事故，依勞工保險條
    例或其他法令規定，已由雇主支付費用補償者，雇主得予以
    抵充之：(1)勞工受傷或罹患職業病時，雇主應補償其必需之
    醫療費用。職業病之種類及其醫療範圍，依勞工保險條例有
    關之規定。(2)勞工在醫療中不能工作時，雇主應按其原領工
    資數額予以補償。但醫療期間屆滿2 年仍未能痊癒，經指定
    之醫院診斷，審定為喪失原有工作能力，且不合第3 款之殘
    廢給付標準者，雇主得一次給付40個月之平均工資後，免除
    此項工資補償責任。(3)勞工經治療終止後，經指定之醫院診
    斷，審定其身體遺存殘廢者，雇主應按其平均工資及其殘廢
    程度，一次給予殘廢補償。殘廢補償標準，依勞工保險條例
    有關之規定。」，勞動基準法第59條第1 至3 款定有明文。
    又「職業災害，謂勞工、就業場所之建築物、設備、原料、
    材料、化學物品、氣體、蒸氣、粉塵等或作業活動及其他職
    業上原因引起之勞工疾病、傷害、殘廢或死亡」，勞工安全
    衛生法第2 條第3 項亦有明文可資參照。本件原告受僱被告
    甲○○所從事之業務為在系爭工地進行打石工作，則其於打
    石時不慎自2 樓墜落，致頭部嚴重受創而成植物人，揆諸前
    揭規定，自應屬勞動基準法第59條之職業災害甚明，是原告
    依上開規定請求被告甲○○予以補償，即屬有據。另按「事
    業單位以其事業招人承攬，如有再承攬時，承攬人或中間承
    攬人，就各該承攬部分所使用之勞工，均應與最後承攬人，
    連帶負本章所定雇主應負職業災害補償之責任。」，勞基法
    第62條第1 項亦有明文。從而，本件被告杜立詩即美麗屋企
    業社既為系爭工程之承攬人，依前開法條規定，即應與被告
    甲○○就原告所受系爭職業災害負連帶補償責任，是原告此
    部分之主張，亦於法有據。
  2.茲就原告各項職業災害補償之請求，分別審酌判斷如下：
  (1)醫療費用：兩造就原告因本件職業災害支出必需之醫療費用
    130,264 元不爭執。
  (2)原領工資補償：按勞動基準法第59條第2 款所稱原領工資，
    係指該勞工遭遇職業災害前1 日正常工作時間所得之工資，
    勞動基準法施行細則第31條第1 項前段定有明文。查本件原
    告受僱於被告甲○○從事系爭工地之打石工作，約定每日薪
    資為2,500 元，又本件職業災害發生時，業已開工數天等情
    ，均為兩造不爭之事實，則原告遭遇本件職業災害前1 日正
    常工作時間所應得之工資即為2,500 元，原告僅以每月工資
    41,150元計算（相當於每日1,372 元），自堪予准許。又原
    告於93年9 月14日遭受本件職業災害後，即陸續住院實施開
    顱手術、氣切造口術、顱骨修補術、腦室腹腔引流術等手術
    ，並於94年3 月29日經台北市立聯合醫院陽明院區治療終止
    開立殘廢診斷書，有勞工保險殘廢診斷書影本1 件在卷足參
    （94年度湖勞調字第35號卷第15頁），是原告主張其自93
    年9 月14日至94年3 月29日間均屬在醫療中不能工作乙節，
    即可採信，從而，其就此部分請求被告連帶補償其原領工資
    數額共計267,475 元（41150 ×6.5 ＝267475），洵堪准許
    。
  (3)殘廢補償：按勞工經治療終止後，經指定之醫院診斷，審定
    其身體遺存殘廢者，雇主應按其平均工資及其殘廢程度，一
    次給予殘廢補償。殘廢補償標準，依勞工保險條例有關之規
    定，前述勞動基準法第59條第3 款定有明文。查本件原告於
    94年3 月29日經台北市立聯合醫院陽明院區治療終止，並診
    斷其神經障害狀態為無意識狀態、完全無法行動、整日臥床
    無法自行翻身、終身無法從事任何工作、暫時需人餵食、完
    全無法自理大小便及沐浴更衣、喪失語言能力，此有勞工保
    險殘廢診斷書影本1 件附卷可考（94年度湖勞調字第35號卷
    第15頁），應符合勞工保險殘廢給付標準表所列障害項目5
    「中樞神經系統機能遺存極度障害，終身不能從事任何工作
    ，經常需醫療護理或專人周密照護者」之情形，而屬第1級
    殘廢，則依勞工保險條例第53條第1 項及前開勞工保險殘廢
    給付標準表所定給付標準，被告甲○○及杜立詩即美麗屋企
    業社自應按原告之平均工資給予1,200 日之殘廢補償，並依
    勞工保險條例第54條第1 項之規定，再增給50% 。又所謂「
    平均工資」，謂計算事由發生之當日前6 個月內所得工資總
    額除以該期間之總日數所得之金額。工作未滿6 個月者，謂
    工作期間所得工資總額除以工作期間之總日數所得之金額。
    工資按工作日數、時數或論件計算者，其依上述方式計算之
    平均工資，如少於該期內工資總額除以實際工作日數所得金
    額60% 者，以百分之60% 計，勞動基準法第2 條第4 條亦有
    明文，是本件原告之平均工資自應以系爭職業災害發生前6
    個月內所得工資總額除以該期間之總日數計算，然原告僅能
    提出94年8 月份之薪資單41,150元，至其他月份則未能提出
    ，被告甲○○亦稱就其他月份之薪資單未予保留，故有關其
    他5 個月之薪資，僅得以當時之最低基本工資即15,840 元
    計算（兩造對此計算方式均無意見，參本院卷第226 頁），
    是經計算結果，本件原告之平均工資應為每日669 元〔（
    15840 ×5 ＋41150） ÷180 ＝669 ，元以下四捨五入〕，
    其得請求之殘廢補償則為1,204,200 元（669 ×1200×1.5
    ＝0000000） 。
  3.至原告雖又主張因被告甲○○未依法為原告投保勞工保險，
    故就其因此無法領取之勞工保險殘廢給付部分，另依勞工保
    險條例第72條第1 項之規定，請求被告甲○○負損害賠償責
    任云云，然被告甲○○否認其有僱用勞工5 人以上之情形，
    而原告亦未能就此加以舉證，則觀諸勞工保險條例第6 條之
    規定，自難認被告甲○○有強制為原告投保勞工保險之義務
    ，故原告依該法第72條第1 項之規定，請求被告甲○○賠償
    其所受損失，即無從准許。
  4.綜上所述，本件原告就系爭職業災害得請求被告連帶補償之
    金額共計為1,601,939 元（130264＋267475＋0000000 ＝
    0000000）。
  (三)被告杜立詩即美麗屋企業社及甲○○有無共同侵權行為？原
    告是否與有過失？
  1.按雇主對防止採石、採掘、裝卸、搬運、堆積及採伐等作業
    中引起之危害，及有墜落、崩塌等之虞之作業場所引起之危
    害，應有符合標準之必要安全衛生設備。勞工安全衛生法第
    5 條第4 、5 款定有明文。又「雇主對於高度在2 公尺以上
    之工作場所邊緣及開口部份，勞工有遭受墜落危險之虞者，
    應設有適當強度之圍欄、握把、覆蓋等防護措施。雇主為前
    項措施顯有困難，或作業之需要臨時將圍欄等拆除，應採取
    使勞工使用安全帶等防止因墜落而致勞工遭受危險之措施。
    」、「雇主對於在高度2 公尺以上之處所進行作業，勞工有
    墜落之虞者，應以架設施工架或其他方法設置工作台。但工
    作台之邊緣及開口部分等，不在此限。雇主依前項規定設置
    工作台有困難時，應採取張掛安全網、使勞工使用安全帶等
    防止勞工因墜落而遭致危險之措施。使用安全帶時，應設置
    足夠強度之必要裝置或安全母索，供安全帶鉤掛。」、「雇
    主對於在高度2 公尺以上之高處作業，勞工有墜落之虞者，
    應使勞工確實使用安全帶、安全帽及其他必要之防護具。但
    經雇主採安全網等措施者，不在此限。」，勞工安全衛生設
    施規則第224 條、第225 條、第281 條亦有明文。經查，本
    件原告係受僱於被告甲○○從事打石工作，又該工作場所因
    需設置一由2 樓通往樓下之樓梯，故於2 樓樓板有一挖鑿後
    之空洞，該處之樓梯雖已完成一部分，但尚未裝設欄杆等情
    ，業據證人丙○○及戊○○到庭證述綦詳（本院卷第16、57
    、211 頁），則在此情況下，原告於2 樓進行打石工作即非
    無自該空洞墜落之虞，揆諸前揭規定，被告甲○○身為原告
    之雇主，自應注意依前開規定設置防止墜落之相關必要安全
    衛生設備，以避免原告自該處墜落，且依當時情形，被告甲
    ○○雖未在場，然其對於原告進行之打石工作既有控管監督
    之權責，自仍有針對工程進度及現場狀況預作必要安全設備
    之義務及可能性，惟其竟疏未到場指揮監督，亦未事先於現
    場設置任何安全設施，致原告墜落而受有傷害，且該傷害與
    被告甲○○之過失行為間復有相當因果關係存在，則被告自
    屬過失不法侵害原告之權利甚明，從而，原告依侵權行為之
    法律關係請求被告甲○○賠償其所受損害，應堪准許。
  2.至被告杜立詩即美麗屋企業社僅為系爭工程之承攬人，並非
    原告之雇主，前已認定，且原告復未具體說明何以被告杜立
    詩即美麗屋企業社對原告亦負有設置相關安全設施之義務，
    而有疏未注意之情事，或其有何以背於善良風俗之方法加損
    害於原告，或違反保護他人法律致生損害於原告之情形，故
    其主張被告杜立詩即美麗屋企業社應負侵權行為之損害賠償
    責任云云，自乏依據，不能遽採。
  3.再按，損害之發生或擴大，被害人與有過失者，法院得減輕
    賠償金額，或免除之，民法第217 條第1 項定有明文。查本
    件原告於事發當天進行打石工程期間，曾飲用酒類，此業據
    證人戊○○到庭結證明確（本院卷第211 頁），至依本院調
    取之台北市立聯合醫院陽明院區病歷資料，雖無原告酒精濃
    度之相關報告紀錄，惟此並無法排除原告確有飲用酒類然並
    未經醫院施測之可能，自不能僅以此否定前開證人之證詞，
    且原告既受僱於被告甲○○從事打石工作已有相當時日，對
    於在高處作業之安全維護應有相當之經驗及注意能力，竟於
    施工期間飲酒，且疏未注意其等自行挖掘之樓板空洞，而不
    慎自該空洞墜落受傷，其對本件事故之發生，自與有過失。
    本院經斟酌兩造之過失程度，認原告及被告甲○○應各負
    50% 之過失責任，爰依前開規定，酌予減輕被告甲○○50%
    之賠償金額。
  (四)原告得請求賠償之減少勞動能力損害金額為若干？慰撫金是
    否適當？
  1.按不法侵害他人之身體或健康者，對於被害人因此喪失或減
    少勞動能力，應負損害賠償責任，民法第193 條第1 項定有
    明文。再按，被害人因身體健康被侵害而喪失勞動能力所受
    之損害，其金額應就被害人受侵害前之身體健康狀態、教育
    程度、專門技能、社會經驗等方面酌定之，不能以一時一地
    之工作收入為準，最高法院亦著有63年台上字第1394號判例
    可資參照。經查，本件原告雖主張以其93年8 月份所領薪資
    41,150元作為其減少勞動能力所受損害之計算依據，然僅以
    該單月份之薪資，顯無法如實反應原告之勞動能力價值，且
    原告亦未能提出其他工作收入之證明，或具有何種特殊技能
    或學識經歷之資料，自不能單憑該一時一地之薪資收入作為
    認定其減少勞動能力所受損害之依據，故本院認有關原告原
    具有之勞動能力所得，應以當時行政院勞工委員會核定之最
    低基本工資每月15,840元計算，較為公允。又查，原告因本
    件職業災害致顱內出血，目前仍為無意識狀態，需整日臥床
    無法自行翻身，並使用鼻胃管、氣切、呼吸器等，終身無法
    從事任何工作，已達勞工保險條例第53條殘廢給付標準表障
    害項目第5 項殘廢等級第1 級之程度，前已詳述，則依各殘
    廢等級喪失或減少勞動能力比率表所示，其喪失勞動能力之
    程度應為100%，是以此計算原告每年減少勞動能力之損害額
    應為190,080 元（15840 ×12＝190080）。復按勞工未滿60
    歲者，雇主不得強制其退休，勞動基準法第54條第1 項第1
    款亦有明定，查原告為49年7 月16日出生，則自93年9 月14
    日車禍時起至60歲強制退休日（即109 年7 月16日），原告
    得工作之年數尚有15年又10月，依霍夫曼計算法扣除中間利
    息後，原告所得請求之勞動能力損失金額應為2,259,214 元
    ｛190080×11.409406 （15年之霍夫曼係數）＋190080×〔
    （11.0000000 -00.409406） ×10/12 〕（16年之霍夫曼係
    數減15年之霍夫曼係數乘月數比例）＝0000000 ，元以下四
    捨五入｝，是原告主張其減少勞動能力所受之損害，於上開
    金額之範圍內，自屬有據。
  2.又按不法侵害他人之身體及健康者，被害人雖非財產上之損
    害，亦得請求賠償相當之金額，民法第195 條第1 項定有明
    文。本件原告因遭受系爭職業災害，受有如前所述之傷害，
    衡情其身體及精神自遭受相當之痛苦，至原告現雖呈植物人
    狀態，然並不代表其對於事發當時及之後所有治療經過及肉
    體疼痛均毫無知覺，是被告以原告現呈植物人狀態，否定其
    受有肉體及精神上之痛苦，自不能採。本院爰斟酌原告原為
    打石工人，每日薪資約2,500 元，遭此職業災害後，曾歷經
    多次手術治療，惟仍因傷勢嚴重，現呈植物人狀態，完全無
    法自理生活起居，對外界事務亦無任何參與能力，生命至此
    可謂了無生趣；另被告甲○○則亦從事打石工作，並有承包
    打石工程之經驗及能力，及兩造身分、地位、經濟能力等一
    切情狀，認原告請求100 萬元之精神慰撫金，尚屬適當，應
    可准許。
  3.綜上所述，本件原告主張其受有減少勞動能力之損害及非財
    產上之損害，於3,259,214 元（0000000 ＋0000000 ＝
    000000 0）之範圍內，應屬可採，惟因原告就系爭職業災害
    之發生亦與有過失，前已詳述，故經減輕被告甲○○50% 之
    賠償責任後，原告得請求被告甲○○給付損害賠償之金額應
    為1,629,607 元（0000000 ×50% ＝0000000） 。又按雇主
    依勞動基準法第59條規定給付之補償金額，得抵充就同一事
    故所生損害之賠償金額，勞動基準法第60條亦有明文，是經
    以被告甲○○所應給付之職業災害補償金1,601,939 元抵充
    後，原告僅得再向被告甲○○請求給付損害賠償27,668元（
    0000000 －0000000 ＝27668） 。
五、綜上所述，原告依勞動基準法第59條、第62條第1 項之規定
    ，請求被告甲○○及杜立詩即美麗屋企業社連帶給付職業災
    害補償1,601,939 元，及被告甲○○部分自起訴狀繕本送達
    翌日即95年12月6 日起，被告杜立詩即美麗屋企業社自起訴
    狀繕本送達翌日即96年7 月17日起（本院卷第97頁），均至
    清償日止，按年息5%計算之利息，為有理由，應予准許；另
    原告依侵權行為之法律關係，請求被告甲○○給付損害賠償
    ，於27,668元及自起訴狀繕本送達翌日即95年12月6 日起至
    清償日止，按年息5%計算之利息，亦有理由，同應准許；至
    原告逾此部分之請求，則屬無據，應予駁回。又兩造均陳明
    願供擔保，聲請宣告假執行或免為假執行，關於原告勝訴部
    分，經核尚無不合，爰分別酌定相當之擔保金額，併准許之
    ；至原告敗訴部分，其假執行之聲請已失所附麗，應予駁回
    。
六、本件判決基礎已臻明確，兩造其餘攻防方法及訴訟資料經本
    院斟酌後，核與判決結果不生影響，故不另一一論述，併此
    敘明。
七、據上論結，本件原告之訴為一部有理由，一部無理由，依民
    事訴訟法第79條、第85條第2 項、第390 條第2 項、第392
    條第2 項，判決如主文。
中    華    民    國    97    年    5     月    16    日
                  民事第一庭法  官  馬傲霜
以上正本係照原本作成。
如對本判決上訴須於判決送達後20日內向本院提出上訴狀。
中    華    民    國    97    年    5     月    21    日
                            書記官  許秋莉


司法院資訊處製作；財團法人民間司法改革基金會備份。
